臺灣高等法院臺南分院刑事判決　　　　九十一年度上更(一)字第二五八號　Ａ
　　　上　訴　人
　　　即　被　告　甲　○　○
右上訴人因偽證案件，不服臺灣嘉義地方法院八十八年度訴字第七六三號中華民國八
十九年四月二十五日第一審判決（起訴案號：臺灣嘉義地方法院檢察署八十八年度偵
字第七六四四號），提起上訴，經判決後由最高法院第一次發回更審，本院判決如左
：
      主      文
原判決撤銷。
甲○○無罪。
      理      由
一、公訴意旨略以：甲○○因友人蕭銘進被訴違反槍砲彈藥刀械管制條例案件，由臺
    灣嘉義地方法院檢察署（以下簡稱嘉義地檢署）八十八年度偵字第六八一０號偵
    查中，竟意圖隱匿蕭銘進之犯行，於民國（下同）八十八年十月二十三日到案供
    稱：上開案件所扣案之手槍及子彈均係伊所有，八十八年十月十一日係伊叫蕭銘
    進來載伊，後來警察跟蹤，伊就將二支手槍（含彈匣二個）及子彈十二顆丟出車
    外，並交代蕭銘進在嘉義市○○街五六號空屋內尚有二支手槍（含彈匣二個）及
    子彈二顆，隔天伊得知蕭銘進為警查獲，以持有槍械被移送之消息，即良心不安
    等語，以頂替蕭銘進之犯行。並於同年十月二十九日，在該案承辦檢察官訊問時
    ，於具結後猶證稱上開扣案之槍、彈確係伊所有等情，就案情有重要關係之事項
    為虛偽陳述。因認甲○○涉有偽證及頂替之罪嫌等語。
二、按犯罪事實應依證據認定之，無證據不得推定其犯罪事實；又不能證明被告犯罪
    或其行為不罰者，應諭知無罪之判決，為刑事訴訟法第一百五十四條、第三百零
    一條第一項所明文。又刑事訴訟法上所謂認定犯罪事實之證據，係指足以認定被
    告確有犯罪行為之積極證據而言，該項證據自須適合於被告犯罪事實之認定，始
    得採為斷罪資料；又事實之認定，應憑證據，如未能發現相當證據，或證據不足
    以證明，自不能以推測或擬制之方法，以為裁判基礎；又認定犯罪事實所憑之證
    據，雖不以直接證據為限，間接證據亦包括在內；然而無論直接或間接證據，其
    為訴訟上之證明，須於通常一般之人均不致有所懷疑，而得確信其為真實之程度
    者，始得據為有罪之認定，倘其證明尚未達到此一程度，而有合理之懷疑存在時
    ，事實審法院復已就其心證上理由予以闡述，敘明其如何無從為有罪之確信，因
    而為無罪之判決，尚不得任意指為違法（參照最高法院二十九年上字第三一○五
    號、四十年台上字第八六號、七十六年台上字第四九八六號判例），合先敘明。
三、公訴人認上訴人即被告甲○○涉有頂替及偽證罪嫌，無非以另案被告蕭銘進於嘉
    義市警察局第二分局南門派出所接受偵訊時，以及嘉義地檢署八十八年度偵字第
    六八一０號偵查時供承在卷，而證人即警員蔡瑞雄、汪進旺亦證稱渠等駕車跟蹤
    蕭銘進時，車內僅蕭銘進並無甲○○等情，另扣案之槍彈經送驗均具殺傷力為其
    主要論據。被告甲○○固坦承於右揭在八十八年十月二十三日因另案（陳恭禎命
    案）投案，於嘉義市警察局偵訊時，及於同年十月二十九日承辦另案被告蕭銘進
    違反槍砲彈藥刀械管制條例案件（八十八年度偵字第六八０一號）之檢察官以證
    人傳訊並命具結作證時，就與另案被告蕭銘進被訴之上開案件案情有重要關係之
    扣案槍、彈為何人所有之事項，均供稱上開扣案槍、彈非另案被告蕭銘進所有，
    而為其所有之事實，然堅決否認有何頂替與偽證犯行，並辯稱：當天我打電話給
    蕭銘進，問他方不方便來載我，他說有，就開墨綠色的車子到邁阿密的門口來接
    我，再與蕭銘進去張火財家，當時槍枝就放在蕭某車上，蕭銘進沒幫我拿，在車
    上時有告訴他在宣信街五六號有東西，如有需要可以去拿，因該車車窗玻璃係墨
    色，警察沒有看到我在車上，張某有看到我確實在蕭銘進車上，中途警察追趕不
    上沒跟緊，遂利用岔路時在垃圾桶旁跳車並丟棄槍彈，扣案之槍彈均係我所有，
    我不清楚張火財有無去看守所接見蕭銘進，但他們未叫我串證，我亦不認識綽號
    「阿偉」之男子，並無偽證或頂替等語。經查：
（一）本院審究證人蔡瑞雄於原審偵審及本院審理時所為之證詞，前後略有出入，分
      析如下：
      其於八十八年十月二十八日偵查中證稱：『（八十八年十月）九日間我接獲
        線報，說蕭明進（應為蕭銘進）藏有一批槍彈，該批槍彈藏在水上鄉一帶，
        十月十一日下午一點左右，線民告知蕭銘進有駕駛一輛Ｃ四—八五八五綠色
        喜美自小客車，到水上鄉三界埔梅花小城附近要取槍彈，然後我報告派出所
        主管黃添進巡官，經他口頭核准，我就跟同事警員汪進旺一起各攜帶一支警
        槍，由我開自己所有ＥＯ—八七九八號自小客車，前往水上鄉三界埔梅花小
        城，約當日二點五分出發至該處為當日下午二點半，到達梅花小城時看到蕭
        銘進該輛Ｃ四—八五八五號小客車停在梅花小城路邊車上沒有人，我跟汪進
        旺在附近尋查，到當日下午三點左右就發現蕭銘進已坐上該車駕駛座上，然
        後他就開車，我的車就跟在他車子的後面，「他車上只有他一個人」，一直
        到當日下午三點十五分，他的車開到水上鄉三界埔經中庄的橋上時，我就將
        車開到他車子的前面攔截要臨檢，由我同事汪進旺出示警察證件，「當時車
        上只有蕭銘進一個人在車上」，但他沒有下車因他看到我們警察要臨檢，他
        馬上加速逃逸，但我們的車子繼續追逐後來一直到當日四點左右，我跟汪進
        旺都有看到蕭銘進自車內駕駛座「右邊」丟出二包東西，我們沒有馬上下車
        撿，因為我們想追捕他，當場逮捕他後再取回證物，後來我們的車又繼續追
        蕭銘進的車，後來在當日下午四點十五分在水上鄉○○○○○道路追上他，
        將蕭銘進逮捕，折回原路線在產業道路垃圾桶取出二包物品，其中一包裝有
        四五手槍一支、一個彈匣、子彈五發，另外一包裝有中共紅星手槍一支、彈
        匣一個、子彈七發，當日將人犯送給三組，三組在八十八年十月十二日上午
        十點在嘉義市芳草里五六號空屋內取出另二把手槍、二個彈匣、二發子彈。
        』、『當時我們只看到蕭銘進一個人在車上，而且由蕭銘進從駕駛座右邊丟
        出，並不是有人從駕駛座左邊窗戶丟出』、『不可能，自蕭銘進開車開始我
        們都一直有跟著他車子後面，車內一直只有蕭銘進一個人而已，當時並沒有
        甲○○在車內，不可能由甲○○將二包槍彈丟出車外，然後再跳車逃逸，因
        為如果甲○○跳車，我們一定會發現並逮捕他。』等語（八十八年度偵字第
        六八一０號偵查卷第八一至八三頁背面）。
      於八十九年三月三十日原審審理時蔡瑞雄則改稱：『線是我接的，是線民提
        供有一輛喜美車會在梅花小城出現但未告訴我什麼人、什麼槍，只說是綽號
        阿進的。』、『（問：你當天追逐時，有無追丟？）沒有，進到村子裡，遇
        見叉路我們追錯邊了，但兩條路後來又接在一起了。』、『（問：對八八年
        訴字六九九號所附之勘驗照片Ｄ點，是否在這裡追丟的？）我是走左邊那條
        ，我不確定蕭銘進是從哪一條。但我的車過了照片建築物後，我就可以看到
        蕭銘進的車，我看到他車時他已通過兩條路的交會處。』」、『（問：你有
        無看到蕭銘進把槍丟出來？）我看到他車窗搖一半下來，後來我們攔下他車
        ，我們找到他的車但找不到槍，所以我們沿叉路（不是我們警車走的那一段
        ，即照片Ｄ點右邊的叉路）我才找到。』、『（問：你監控時有無看到車內
        有無其他人？）沒有，我無法看清楚，但我看見他車窗搖下，故我推測槍械
        從窗口丟出』等語（原審卷第四四至四五頁、第四七頁）。
      嗣於本院九十一年上更(一)字第二五二號審理時則證稱：『（問：當時甲○○
        有無在車上？）因為車子的玻璃是墨色的，僅被告駕駛座旁的玻璃開一半，
        所以我只有看到被告（蕭銘進），沒有看到甲○○』、『（問：有無故意隱
        瞞追逐期間在叉路曾失去被告車跡之事實？）沒有隱瞞，因為我們在偵查中
        所說的涵義，與一審所陳述的意思都是連貫的，假使有追丟又如何能截獲被
        告，只是在一審做細膩的陳述而已』等語（本院九十一年上更(一)字第二五二
        號卷第四六至四七頁）。
      綜上，交互比對證人蔡瑞雄於嘉義地檢署偵查均一再證稱當時車上只有蕭銘進
      一人，爾後於原審法院審理時始改稱於追逐過程中，曾開進岔路而追丟，無法
      看清楚車上有無其他人，亦未親眼見蕭銘進自車窗丟出槍彈，嗣於本院審理時
      更證稱蕭銘進所駕駛之車輛玻璃為墨色等語，證詞內容對於追捕當時被告蕭銘
      進所駕駛之上開車輛是否確實僅有蕭銘進一人，扣案槍彈是否由蕭銘進自車內
      丟出等重要情節略有出入，但誠如證人蔡瑞雄所言，其證述並無隱瞞，僅是於
      原審審理時對於省略或遺漏之處做較細膩之陳述，故應以嗣後之證述就追逐細
      節為較細膩的描述者較可採信，因此，雖證人蔡瑞雄係追捕被告蕭銘進之值勤
      員警，係當場見聞之人，惟證人蔡瑞雄證實追逐時因誤開岔路，有一段時間未
      追及被告蕭銘進所駕駛之車輛，致對於右揭美國製手槍一把、蘇聯製手槍一把
      （槍身編號為ＰＫ７９７４號）及子彈十二顆是否自其車內丟出，並未直接見
      聞，而係依被告蕭銘進駕駛之車輛車窗半開所為之推測，又因追逐時與另案被
      告蕭銘進駕駛之車輛保持一段距離，且其車輛玻璃係屬墨色，無法確切得知車
      內是否附載被告甲○○等情，自無法單依證人蔡瑞雄上開證詞遽認被告甲○○
      於追捕當時確無在蕭銘進之車內，而認其所為之證述係屬偽證。
（二）再參以證人即與警員蔡瑞雄同行之警員汪進旺之證述，分析如下：
      其於偵查中，證稱：『八十八年十月十一日下午二點左右蔡瑞雄在南門派出
        所，跟我講說有一條線索，有人到水上鄉三界埔梅花小城取槍，我們二人就
        跟主管黃添進報告，各攜帶一把警槍各二十四顆，然後當日下午二點五分由
        蔡瑞雄開他自己的ＥＯ—八七九八號自小客車載我，我坐在駕駛座旁邊從南
        門派出所出發約為當日下午二點半左右到達梅花小城，看到蕭明進該輛Ｃ四
        —八五八五綠色喜美自小客車停在梅花小城路邊，當時該車上並沒有人，蔡
        瑞雄就載我在附近繞，到了當日下午三點左右我們繞回原處那時就看到蕭明
        進（應係蕭銘進）已坐上車上，然後蕭銘進好像有看到我們，他就將車開走
        ，我的車就一直跟在他車子的後面，當時「我們看見他車上只有蕭銘進一個
        人」，後來在當日下午三點十五分左右，蕭銘進開車到水上鄉三界埔經中庄
        的橋上，我們的車開到他車子的前面攔截，由我出示警察證件，要他下車接
        受臨檢，當時「我只看到只有蕭銘進一個人」坐在駕駛座上，蕭銘進沒有下
        車，趕快將車開走，我們的車子一直追逐他，都在水上鄉三界埔一帶追逐他
        ，後來到了當日下午四點左右，「我跟蔡瑞雄都有看到蕭銘進駕駛座右邊車
        窗打開丟出東西」，我們沒有下車撿東西，繼續追他，後來到當日下午四點
        十五分在水上鄉○○○○○道路追上他，逮捕他，將他帶上我們車內，沿路
        折回尋找物品，後來在當日下午四點半左右，在產業道路旁垃圾桶旁邊，找
        到蕭銘進自車內丟出的東西二包，其中右邊的一包是銀色手提袋，手提袋內
        有一包用棕色包裝袋包著東西，打開裡面有四五手槍一支、彈匣一個、子彈
        五發，在左邊也發現一個用棕色包裝袋包裝東西，打開裡面有中共紅星手槍
        一支、彈匣一個、子彈七發，我們猜測，該二包棕色物品本來都放在銀色手
        提袋，因丟出銀色袋破掉，裏面一包棕色的東西才掉出來。』、『我們發現
        蕭銘進的Ｃ四—八五八五車在當日二點三十分停在梅花小城後就「一直監控
        著」，而且我們也有帶望遠鏡，且蕭銘進自梅花小城開車離開後我們的車「
        都一直有跟著」，他的車與我們的車都一直未離開水上鄉過，所以蕭銘進不
        可能到中埔鄉邁阿密汽車旅館載甲○○，甲○○當時絕對沒有在車上，當時
        只有蕭銘進一個人在車內而已』等語（八十八年度偵字第六八一０號偵查卷
        第九四頁背面至九七頁），其證詞與蔡瑞雄偵查中之前述證詞完全一致，均
        隱瞞在叉路追錯邊之事實。
      爾後於八十九年三月三十日原審法院審理時汪進旺始證稱：『最初追時追到
        村子時，「有一陣子追丟了」』、『後來在兩條叉路交會處又發現蕭銘進的
        車。』、『（問：槍在何處搜到？）在我們追丟的那個叉路，因他「沒有看
        到我們的車」，就把槍丟出來』、『（問：監控時有無看到蕭銘進車內有無
        其他人？）沒有。因為有一段距離看不清楚』等語（原審卷第四五至四七頁
        ）。
      嗣於本院九十一年度上更(一)第二五二號審理時再度到庭證稱：『跟蹤車子經
        過三界埔附近，如一審卷一一０頁附圖所示，被告（蕭銘進）車行左轉往Ｅ
        、Ｆ、Ｇ點方向行進，在被告左轉時，我跟在後面的車子，發現被告的車子
        不見，就往Ｄ點之叉路進一小段後，發現不對，又折回Ｄ原點，然後直行按
        被告左轉之方向行進，在Ｆ點發現，在Ｇ點就追到了，所以在偵查中說追逐
        過程沒有追丟，是指前後有追逐但最後有追到被告之意思，原審說有一陣子
        追丟，是上開我們曾經往Ｄ點追丟之細節，其實發現追的地點不對，我們有
        馬上追回來』等語（本院九十一年度上更(一)第二五二號卷第四六至四七頁）
        。
      本院詳究證人蔡瑞雄、汪進旺兩者之證詞均於偵查中指出當時車內僅有蕭銘進
      ，並看見自蕭銘進右邊車窗丟出槍彈，後於原審法院審理時均托出走錯叉路，
      有一段距離無法看清楚一節，前後證詞略有不同，然二人均因執行勤務而當場
      見聞之人，具有證據能力應無疑義，再究其證述情節，嗣後證稱追逐過程中有
      誤入岔路但已即時轉回至另案被告蕭銘進所駕駛之道路，追緝另案被告蕭銘進
      到案，並查獲扣案槍彈之情形，與自始證稱未追丟等情，亦無虛偽、矛盾之處
      ，僅係就見聞情節略有省略、遺漏，此乃肇因證人破案心切而於證述時參雜主
      觀意見，或因原審承審檢察官、法官訊問時未就細節而為審究，故渠等證詞之
      信用性並無不足之情形，但倘欲依上開瑕疵之證詞證明被告甲○○當時確實未
      在蕭銘進車內，扣案之槍彈係蕭銘進持有等情，則因未達無合理懷疑之程度，
      故證明力尚有不足。
（三）被告甲○○主動向嘉義市警察局刑警隊投案後，於八十八年十月二十三日在嘉
      義市警察局供稱：「（問：八十八年十月十一日下午十五時至十六時三十分間
      你人在何處？與何人在一起？做何事？）當時我人在中埔鄉後庄與蕭銘進在一
      起，我請蕭銘進載我，一起欲至水上鄉三界埔找朋友，中途我因發現有警察跟
      蹤而跳車逃脫。」、「（問：你是否將裝有二支制式手槍及十二顆子彈之小手
      提袋拋出車外？）是的，是我將該槍械拋出車外無誤。」、「（問：該二支制
      式手槍及十二顆子彈為何人所有？）是我所有」、「我是發現後面有警察跟蹤
      ，一時情急，才將裝有槍械之小手提袋拋出車外，隨即找機會跳車逃逸，是因
      為我涉及陳恭禎命案正逃亡中。」、「當時蕭銘進並不知道我身上帶槍一事，
      在車上我曾告訴他我有東西藏放在嘉義市○○街一處空屋內，要他如需要的話
      可自行取用。」、「（問：你既然已經逃逸，又為何今天主動投案？）我事後
      於報上得知蕭銘進被警查獲，且被以持有槍械罪移送，良心很過不去，才於今
      天主動投案」等語。又於同年十月二十九日於檢察官偵訊時亦供稱：「（問：
      你何時、於何處搭上該車，上車後你坐何位子？）我於八十八年十月十一日下
      午三點一、二十分到嘉義縣中埔鄉邁阿密汽車旅館前載我，我就坐駕駛座旁邊
      的位子，我有提著一個手提袋裡面裝有二支槍，二個彈匣，子彈十二顆。因為
      我要到三界埔找朋友，後來開了幾分鐘的車，我感覺有警察在跟蹤我們，我們
      將車子加速開快，後來沒多久在當日下午三點多，車子開到水上鄉○○○○○
      道路，我就開車右邊門跳車，順便要將該包手提袋要丟到右邊路邊的垃圾桶，
      但沒有丟進去，丟在垃圾桶旁邊，我人趕快跑開。」、「（問：蕭銘進怎麼知
      道嘉義市又有其他槍彈？）因為我在搭車的途中，有告訴蕭銘進，我在嘉義市
      芳草里五六號空屋內放有東西，他知道我所指的東西是槍彈，我有告訴他如果
      他有需要的話，他可以到那邊拿出來用，他回答知道」等語，核與另案被告蕭
      銘進於同年十月二十二日十四時在嘉義市警察局刑警隊借提偵訊時改稱：「八
      十八年十月十一日下午十五時許甲○○打電話到我家，約我十五分鐘後在後庄
      一家「邁阿密」汽車旅館前見面，我依約前往，甲○○提著一只金銀色小型手
      提袋，當時我並不知該手提袋內裝何物，鄭要我載他往三界埔找朋友，我將車
      駛往三界埔之產業道路，途中鄭發現警方跟蹤，及先將該只手提袋拋出車外後
      ，在一處設有垃圾桶處跳車逃逸，後來警方將我攔截後，載往回尋該手提袋，
      我這時才知道該手提袋內有二支制式手槍及十二顆子彈‧‧‧」、「係因為甲
      ○○曾告訴我說他有將東西（意指槍械）藏於嘉義市○○街五六號之空屋內，
      我被查獲後警方一直追問其他槍械藏何處，我才帶同警方前往起出該二支制式
      手槍及子彈二顆」、「是同於八十八年十月十一日下午十五時許我載他往三界
      埔途中未發現警察跟蹤前，在車上告訴我的，他只說有東西藏放在該處，但我
      聽懂他的意思是指槍械，沒有告訴我藏放槍械之數量」等語（嘉市警刑少字第
      二四七四號警卷）均相符。雖另案被告蕭銘進於八十八年十月十一日下午六時
      十分許，在嘉義市警察局第二分局南門派出所警訊時；同年月十二日上午九時
      三十分許、同年月十二日上午十時三十分許、同年月十五日下午三時三十分許
      ，在嘉義市警察局第二分局刑事組警訊時；及同年月十二日下午八時四十分許
      、同年月十五日下午八時四十分許，在嘉義地檢署承辦檢察官偵查時均供稱上
      開槍、彈為其所持有，至同年月二十二日即被告甲○○主動投案並說明扣案之
      槍彈係其所有之前一日在嘉義市警察局刑警隊借提時始翻異前詞，改稱係甲○
      ○所有，時間之密接，實啟人疑竇。然查蕭銘進自同年十月十一日起即遭警方
      留置，並移送嘉義地檢署，經檢察官聲請羈押後，翌日即經原審法院裁定羈押
      ，此有嘉義市警察局第二分局解送人犯報告書、羈押聲請書、押票各一紙在卷
      可考（見八十八年度偵字第六八一０號偵查卷第二、十七至十九頁），而另案
      被告甲○○則在外逃逸遲至同年月二十三日才到案，兩人應無充足之時間討論
      案情細節，惟另案被告甲○○與被告蕭銘進嗣後所供情節不僅互為一致，且丟
      槍之地點亦與警員所查獲之處亦相同，此可參見原審勘驗筆錄及現場照片（原
      審卷第一０九至一一一頁），衡情被告甲○○若非確實坐於蕭銘進車內遭警追
      逐，且槍彈為被告甲○○所丟，被告甲○○對案情細節理當不致如此清楚，且
      八十八年十月十一日下午三時許另案被告蕭銘進確曾至梅花小城與張火財談話
      一節，業經證人蔡瑞雄、汪進旺、張火財證述屬實，證人張火財更證稱當天被
      告甲○○確在蕭銘進之車內等語（本院前審八十九年上訴字第七一四號卷第一
      四四頁、原審八十八年訴字第六九九號卷第一五七頁），更使被告甲○○所為
      之供述可信度提高。
（四）另參閱本院前審審理八十九年上訴字第七一四號案件向臺灣嘉義看守所調閱該
  案被告蕭銘進之會客記錄，本案被告甲○○均未與被告蕭銘進接見，且蕭銘進
      羈押後自十三日至二十二日即翻供之日止，此段期間內，計有六次會客記錄，
      後至二十七日始有會客，而前六次會客記錄之接見人及陪同接見人分別為友人
      齊戈、其母蕭林媛、其妹蕭秀貞、友人王鴻領、其父蕭春福、友人蕭文芳、張
      火財、其兄蕭銘郎，談話內容分別為盼寄內衣褲和日用品、談孩子有伯父在照
      顧希望你放心、出庭事宜、盼望未來能改善自己行為、寄長內衣、談進來後常
      被借提壓力很大、盼望能交保出去、交代將收押進來之事告訴阿偉等，均未涉
      及案情內容，此有會客紀錄附卷可按（本院前審八九年上訴字第七一四號卷第
      四一至四二頁），雖張火財即蕭銘進在梅花小城談話之人於同年十月十九日陪
      同接見，但談話內容僅談及進來後常被借提壓力很大，盼望能交保出去等事，
      亦未涉及案情，又蕭銘進接見兄長蕭銘郎時所提及之「阿偉」，已於本院審理
      時供稱「阿偉是許廷維，他是我以前的老闆，也是獅子會會長，所以我才委託
      我的哥哥將我收押的事告訴阿偉，以免我在他那邊上班，忽然間沒有去造成誤
      會」等語（本院卷第三七頁）），亦不違反常理，依上所述，蕭銘進與被告甲
      ○○兩人於蕭銘進羈押後即未再見面，亦無充足之時間討論案情，而被告蕭銘
      進與第三人接見會面時之談話並未觸及案情，亦無利用第三人傳述串供之可能
      ，倘僅以時間之巧合，據以推測甲○○、蕭銘進兩人所供係串證之詞，亦有未
      妥。況依另案被告蕭銘進於警訊所稱，「（問：為何於警訊調查筆錄中未供稱
      係甲○○所有？）因為甲○○（綽號烏雞）他目前涉及一件命案，正在逃避警
      方追緝中，所以我才不敢供出他，才在警訊筆錄中說是我所有，不願出賣他。
      」、「（問：現又為何供出甲○○呢？）因為我被收押這幾天，很想念我二名
      幼子，又我已與妻離異，二名幼子目前已無人照顧，實在不忍心，所以現在才
      供出實情。」等語，以及被告甲○○於警訊時供稱：「（問你既然已經逃逸，
      又為何今天主動投案？）我事後於報上得知蕭銘進被警查獲，且被以持有槍械
      罪移送，良心很過不去，才於今天主動投案」等語，足見兩人友情彌堅，另案
      被告蕭銘進為朋友義氣欲獨攬刑責，嗣因思及幼子始翻異前詞，被告甲○○則
      因良心責難而投案自白，衡情均不違反常理。從而，另案被告蕭銘進否認扣案
      之槍彈非其持有一節尚非不應採。又參酌證人蔡瑞雄於本院前審八十九年上訴
      字第七一四號審理時證稱：「‧‧‧槍是我們去找的，我們問蕭銘進時，但他
      說沒有東西，找到蕭銘進時他就說槍不是他的，他說不知道那些東西，但後來
      又承認」、「那時候我們有線報說「黑雞」就是做那輛喜美，我們到時看到他
      們（手指蕭銘進）站在梅花小城，我們對他也不熟，所以沒有馬上上前去抓人
      ，我們過去時只有看到蕭銘進他一人在，並有看到蕭銘進他與屋主在講話，我
      們就再繞一圈，可是回來時他的車子就走了，我們所得到的線報是說車子有東
      西，我們那時最主要是要查「黑雞」（即甲○○）」等語（本院前審八十九年
      上訴字第七一四號卷第八十頁），足見被告甲○○因涉嫌殺害陳恭禎逃亡中，
      成為警方查緝之目標，而證人追捕另案被告蕭銘進前所獲線報亦指被告甲○○
      ，另案被告蕭銘進並非警方追捕之對象至明，從而，交互參研證人蔡瑞雄、汪
      進旺之前開證詞，進而相互印證被告甲○○、另案被告蕭銘進之供詞，益見被
      告甲○○當時的確有在蕭銘進車上丟出槍彈及跳車逃逸之可能，則被告甲○○
      扣案之槍彈為其所有乙情，應可採信。
四、綜上所述，相互參酌，足見扣案之槍彈為被告甲○○所有，當時確有躲於蕭銘進
    車上遭警追逐後丟槍彈及跳車逃逸之情事。是被告甲○○於八十八年十月二十九
    日經嘉義地檢署承辦另案被告蕭銘進右揭違反槍砲彈藥刀械管制條例案件之檢察
    官以證人傳訊被告，被告於供前具結所證：右揭扣案之槍、彈為其所有等語，（
    附於嘉義地檢署八十八年度偵字第六八一０號偵查卷），就該案案情有重要關係
    之事項並無虛偽陳述之情事；且無隱匿蕭銘進犯行而頂替之意圖。是被告甲○○
    被訴偽證及頂替之罪，均屬不能證明，揆諸前揭法條及判例意旨，自應為無罪之
    諭知。原審遽認被告有偽證及頂替之犯行，並加以論罪科刑，容有未洽。被告上
    訴意旨，指摘原判決採證不當，否認其有犯罪，為有理由，自應由本院將原判決
    撤銷，改諭知被告無罪之判決。
五、被告甲○○另涉違反槍砲彈藥刀械管制條例第七條第四項之未經許可寄藏手槍、
    同條例第十二條第四項之未經許可寄藏子彈罪嫌，應由檢察官另行偵辦。
據上論斷，應依刑事訴訟法第三百六十九條第一項前段、第三百六十四條、第三百零
一條第一項，判決如主文。
本案經檢察官邱克斌到庭執行職務。
中    華    民    國      九十一      年      八      月      二十      日
                                  臺灣高等法院臺南分院刑事第五庭
                                      審判長法官  鄭    文    肅
                                            法官  黃    三    哲
                                            法官  王    浦    傑
右正本證明與原本無異。
如不服本判決，應於判決送達後十日內向本院提出上訴狀，其未敘述理由者並應於提
出上訴狀後十日內向本院補提理由書（應附繕本)。
                                      法院書記官  蔡    振    豐
中    華    民    國      九十一      年      八      月      二十二    日
